臺灣臺中地方法院刑事判決　　　　　　 100年度易字第2560號
公　訴　人　臺灣臺中地方法院檢察署檢察官
被　　　告　鍾憲光
　　　　　　劉佳惠
上列二人共同
選任辯護人　賴淑惠律師
上列被告等因詐欺案件，經檢察官提起公訴（100年度偵字第136
11號），及同署檢察官移送併辦（100年度偵字第18574號），經
本院合議庭裁定改依簡式審判程序審理，判決如下：
    主    文
鍾憲光、劉佳惠均犯詐欺取財未遂罪，鍾憲光處有期徒刑參月、
劉佳惠處有期徒刑貳月，如易科罰金，均以新臺幣壹仟元折算壹
日。扣案之DELL廠牌桌上型電腦壹臺、ASUS廠牌筆記型電腦壹臺
、無線對講機陸支、教戰守則壹袋，均沒收。
    犯罪事實及理由
一、犯罪事實：周庭宇、張政坤（均另行審結）於民國100年間
    某日，經由不詳人士介紹而結識真實姓名、年籍不詳，綽號
    「雞董」之成年男子，謀議共同成立跨境之詐欺集團，由「
    雞董」擔任金主，且負責蒐集大陸地區人民個人資料及群發
    詐騙語音簡訊。綽號「雞董」之人尋找專門從事網路流分工
    之張祐祥（另案由本院以100年度訴字第2687號審理，向海
    峽兩岸及境內外二類電信業者申租網段予以介接及分租予其
    他詐欺網路流網管，提供網路介接技術及排除網路介接障礙
    ），提供網路服務，由張政坤、周庭宇負責招攬擔任詐欺電
    信流之詐騙機房分工之人員。張政坤乃於100年間某日，招
    攬李洵斌（另行審結）、鍾憲光、劉佳惠，由周庭宇招攬蔡
    政宏（另行審結）、大陸地區人民林艷珍、徐愛輝、胡水琴
    、蔡珠輝、陳錦秀、丁濤等人，其等共同基於意圖為自己不
    法所有之詐欺取財犯意聯絡，由綽號「雞董」之人出資為鍾
    憲光、李洵斌及劉佳惠購置機票及辦理簽證，李洵斌、鍾憲
    光、劉佳惠三人於100年6月7日入境印尼國，並由綽號「雞
    董」之人所安排之真實姓名、年籍不詳，綽號「阿松」之人
    安排專車，並聯絡張政坤前往帶同鍾憲光、李洵斌及劉佳惠
    於100年6月7日至印尼國Pulau Ayer 4 No.2 Permata Buana
    租屋處，由不詳成員向該國不知名之電信公司申租IP：202.
    133.5.166.之網路位址，與張祐祥經網路取得聯繫，由張祐
    祥以無線網卡自香港軟交換平台登入操控，與上開電信流詐
    欺機房網路位址介接，以用戶名稱「元～371～380～小雨、
    一元」、「元～291～300～獵人」加以管理，並以網路技術
    為所屬電信流詐欺機房更改網路顯號設定為00000000000 號
    大陸地區湖北省武漢公安局，以此詐術偽裝為大陸公安部門
    致電以取信大陸地區被害人。至電信詐欺方式係先由該集團
    成員在不詳處所架設網路平台自動撥號系統，群發內容為「
    有傳票未領取，如有疑問請按9回撥」之詐騙語音封包予大
    陸地區民眾，使大陸地區民眾陷於錯誤回撥，該回撥電話即
    經設定路徑介接至詐欺機房，由擔任該詐騙集團第一線詐騙
    人員之劉佳惠、林艷珍、胡水琴、陳錦秀佯稱為大陸地區法
    院人員，經向大陸地區民眾謊稱確認有傳票未領取後，旋將
    電話轉予第二線詐騙人員李洵斌、徐愛輝、蔡珠輝、丁濤接
    聽；該第二線詐騙人員即訛稱為大陸地區武漢公安人員，要
    求大陸地區民眾提供個人資料及存款狀況後，復將電話轉予
    第三線詐騙人員周庭宇、張政坤接聽；該第三線詐騙人員詐
    稱係大陸地區檢察官，向大陸地區民眾騙稱其等涉嫌洗錢案
    件，要求其等將錢存入指定帳戶內監管云云。若受騙大陸地
    區被害人因陷於錯誤而接受電話指示操作提款機，即可成功
    詐得款項，犯罪所得由大陸地區車手集團成員在各地銀行提
    款機取得贓款，藉由地下匯兌方式匯回臺灣地區，由車手集
    團成員以電話通知「雞董」，待「雞董」取得詐騙犯罪分得
    款項後，預計依詐騙所得總額約百分之5之比例為擔任成功
    令大陸地區民眾匯款之第一、二、三線詐騙人員之酬勞。鍾
    憲光、劉佳惠於100年6月9日上午，與張政坤等人即以上開
    方式撥打詐欺電話至大陸地區，惟尚未得手，即於同日為警
    會同大陸地區及印尼國員警在上址內執行搜索後查獲，並扣
    得DELL廠牌桌上型電腦1臺、ASUS廠牌筆記型電腦1臺（為張
    政坤所有）、無線對講機6支、教戰守則1袋等物。
二、證據名稱：
(一)、被告鍾憲光、劉佳惠於偵查及本院準備程序、審理時之自白
    。
(二)、證人即同案被告張政坤、蔡政宏、李洵斌於偵查、證人即同
    案被告周庭宇於偵查及本院訊問時之證述、證人即共犯大陸
    人民林艷珍、徐愛輝、胡水琴、蔡珠輝、陳錦秀、丁濤於大
    陸北京市公安局朝陽分局之證述。
(三)、扣案之桌上型電腦1臺、無線對講機6支、教戰手則1袋可稽
    。
(四)、卷附之現場照片3張、入出境資訊連結作業2份、改顯號網頁
    搜尋紀錄1紙在卷可參。
三、論罪科刑部分：
(一)、核被告鍾憲光、劉佳惠已著手於從事詐術之詐欺取財行為，
    但未生他人交付財物之結果，為未遂犯，係犯刑法第339條
    第3項、第1項詐欺取財未遂罪，爰依刑法第25條第2項之規
    定按既遂犯之刑減輕其刑。又檢察官移送併辦部分（100年
    度偵字第18574號），與已起訴部分犯罪事實相同，為同一
    案件，本院自應併予審理，附此敘明。
(二)、按共同實施犯罪行為之人，在合同意思範圍以內，各自分擔
    犯罪行為之一部，相互利用他人之行為，以達其犯罪之目的
    者，即應對於全部所發生之結果，共同負責，且共同正犯之
    意思聯絡，原不以數人間直接發生者為限，即有間接聯絡者
    ，亦包括在內。如甲分別邀約乙、丙犯罪，雖乙、丙間彼此
    並無直接之聯絡，亦無礙於其為共同正犯之成立，最高法院
    92年度臺上字第5407號判決可資參照。則被告鍾憲光、劉佳
    惠與同案被告周庭宇、李洵斌、大陸地區人民林艷珍、徐愛
    輝、胡水琴、蔡珠輝、陳錦秀、丁濤、綽號「雞董」之人、
    張祐祥等詐欺集團成員有犯意聯絡及行為分擔，均為共同正
    犯。
(三)、爰審酌本件犯罪手法係高度組織分工下之跨國高科技犯罪，
    組織犯罪，損害國家形象及兩岸交流秩序，被告鍾憲光、劉
    佳惠二人均值青壯之年，竟不思以合法途徑賺取錢財，一時
    貪圖可輕鬆得手款項之不法利益，價值觀念偏差而參與本件
    犯行，其等行為將危害大陸社會秩序及人民財產安全，造成
    社會信任感危機，惡性非微，惟考及被告二人甫參與犯罪，
    尚未得手即為警查獲，尚未得手而從中獲得任何利益，被告
    鍾憲光係擔任二線工作、被告劉佳惠係擔任一線工作之分工
    角色，及被告二人於偵查及本院訊問時均坦承犯行，態度良
    好，顯有悔意等一切情狀，各量處如主文所示之刑，併諭知
    易科罰金之折算標準，以示懲儆。
(四)、扣案之DELL廠牌桌上型電腦1臺、無線對講機6支、教戰守則
    1袋，為同案共犯即綽號「雞董」之人提供，並為供犯罪所
    用之物；扣案之ASUS廠牌筆記型電腦1臺，為同案共犯即張
    政坤所有，依同案共犯丁濤於大陸北京市公安局朝陽分局之
    證述，該筆記型電腦確有用供本件犯罪使用，爰均依刑法第
    38條第1項第2款規定宣告沒收。至其餘扣案之筆記型電腦、
    手機、隨身碟，同案被告周庭宇、蔡政宏等均供稱係其等私
    人所用，與本件詐欺犯罪無涉，而依卷內之證據亦無法證明
    該等物品確有用於本件犯罪之用，爰不予宣告沒收，併附敘
    明。
據上論斷，應依刑事訴訟法第273條之1第1項、第299條第1項前
段，刑法第28條、第339條第3項、第1項、第25條第2項、第41條
第1項前段、第38條第1項第2款，刑法施行法第1條之1第1項、第
2項前段，判決如主文。
中    華    民    國   100    年    11    月    25    日
                        臺灣臺中地方法院刑事第十四庭
                            法  官  劉麗瑛
以上正本證明與原本無異。
如不服本判決應於收受判決後10日內向本院提出上訴書狀，並應
敘述具體理由；其未敘述上訴理由者，應於上訴期間屆滿後20日
內向本院補提理由書（均須按他造當事人之人數附繕本）「切勿
逕送上級法院」。
                            書記官  王玟
中    華    民    國   100    年    11    月    25    日
附錄論罪科刑法條
中華民國刑法第339條
意圖為自己或第三人不法之所有，以詐術使人將本人或第三人之
物交付者，處 5 年以下有期徒刑、拘役或科或併科 1 千元以下
罰金。
以前項方法得財產上不法之利益或使第三人得之者，亦同。
前二項之未遂犯罰之。